【裁判字號】    95,交聲,15
【裁判日期】    950426
【裁判案由】    違反道路交通管理處罰條例聲明異議
【裁判全文】
臺灣桃園地方法院交通事件裁定          95年度交聲字第15號
    原處分機關  交通部公路總局新竹區監理所中壢監理站
    異  議  人
    即受處分人  甲○○
                          9弄.
上列受處分人因違反道路交通管理處罰條例事件，對交通部公路
總局新竹區監理所中壢監理站民國94年10月6 日所為處分（原處
分案號：壢監裁字第裁53－DA0000000 號），聲明異議，本院裁
定如下：
        主  文
異議駁回。
        理  由
一、聲明異議意旨略以：異議人即受處分人甲○○（下稱受處分
    人）於民國94年7 月16日駕騎車號UZF －730 號機車，行經
    桃園市○○路、國際路時，為警員攔阻，當時受處分人向警
    員提出異議：2 段式轉彎宣傳期間受處分人在美求學尚未歸
    國，而後警員便逕自離開，並未交給受處分人任何罰單，更
    未告知任何裁決相關事宜。事發後1 星期內，受處分人向中
    壢監理站查詢查無違規紀錄，受處分人不知罰單已經裁決，
    且裁決之罰款更為原來的3 倍等語。
二、按機慢車兩段式左轉標誌，係用以告示左轉機器腳踏車或慢
    車駕駛人應遵照號誌指示，在號誌顯示允許直行時先行駛至
    右前方路口之左轉待轉區等待左轉，俟該方向號誌顯示允許
    直行後，再行續駛，以兩段方式完成左轉；且該標誌設於實
    施機慢車兩段式左轉路口附近顯明之處，並配合劃設機慢車
    左轉待轉區標線；又機慢車左轉待轉區線，用以指示機器腳
    踏車或慢車駕駛人分段行駛，視需要設於號誌管制之交岔路
    口，道路交通標誌標線號誌設置規則第65條第1 項、第191
    條第1 項分別定有明文。再按，駕駛人駕駛汽車，應遵守道
    路交通標誌、標線、號誌之指示，並服從執行交通勤務之警
    察或依法令執行指揮交通及交通稽查任務人員之指揮，道路
    交通安全規則第90條亦定有明文。末按，汽車（包括機器腳
    踏車）駕駛人轉彎時，有不依標誌、標線、號誌指示者，處
    新臺幣（下同）600 元以上1800元以下罰鍰，且駕駛人違反
    道路交通管理處罰條例第48條規定者，除依原條款處罰鍰外
    ，並予記違規點數1 點，道路交通管理處罰條例第48條第2
    款、第63條第1 項第1 款分別定有明文。又違反道路交通管
    理事件行為人，未依規定自動繳納罰鍰，或未依規定到案聽
    候裁決，處罰機關應於2 個月內依基準表逕行裁決之；而汽
    車駕駛人轉彎時，不依標誌指示者，若逾越應到案期限30日
    以上，繳納罰鍰或逕行裁決處罰者，其統一裁罰基準為1800
    元，違反道路交通管理事件統一裁罰基準及處理細則第44條
    第1 項及違反道路交通管理事件統一裁罰基準表亦定有明文
    。
二、本件受處分人於民國94年7 月16日14時50分許，駕騎車牌號
    碼UZF －730 號機車，行經桃園市○○路、國際路口時，因
    未依機慢車兩段式左轉標誌指示違規左轉行駛，適為桃園縣
    警察局交通隊員警江宏銘攔停，於告知違規事實後，以受處
    分人有違反道路交通管理處罰條例第48條第2 款規定掣單舉
    發。嗣受處分人逾越舉發通知單上所載應到案期限（即同年
    8 月2 日）30日以上，均未向原處分機關提出申訴，經原處
    分機關依道路交通管理處罰條例第48條第2 款（原裁決書贅
    引第1 項）及違反道路交通管理事件統一裁罰基準表之規定
    ，於94年10月6 日裁處受處分人罰鍰1800元，並依同條例第
    63條第1 項第1 款（原裁決書漏載第1 款）規定，併予記受
    處分人違規點數1 點。
三、訊據受處分人固承認有於前述時、地駕騎上揭車牌號碼重型
    機車未依機慢車兩段式左轉標誌指示違規左轉行駛之事實，
    惟辯稱：被攔停時受處分人向警員提出異議：機慢車兩段
    式左轉規定宣傳期間，受處分人在美求學尚未歸國，而後值
    勤警員便逕自離開，未交給受處分人違規通知單，亦未告知
    任何裁決事宜。事發後一星期內受處分人打電話到中壢監理
    站查詢有無罰單紀錄，當時並未有任何違規紀錄，從94年7
    月16日至10月13日受處分人未收到任何違規罰單，無從知曉
    罰單已為裁決，罰款並為原來之3 倍云云。經查：
  (一)受處分人於上述時、地駕騎前揭車號重型機車未依標誌兩段
    式左轉之事實，為受處分人坦承在卷，亦有證人即舉發違規
    之警員江宏銘證述之證詞在卷可稽，受處分人有違規之事實
    明確。
  (一)又受處分人經警舉發後，拒絕於舉發違規通知單上簽名，及
    警員將舉發違規通知單交付受處分人，於舉發違規通知單移
    送聯上註記「拒簽」等事實，業據證人即開單告發受處分人
    之桃園縣警察局警員江宏銘於本院調查時證述：當時異議人
    是騎機車由國際路左轉中山路往中壢方向行駛，未依規定兩
    段式左轉，我們現場有兩位員警，我和同事發現他未依規定
    兩段式左轉就攔停告發。異議人當時說他剛從國外回來，不
    知道兩段式左轉的規定，我們有跟異議人解釋，當時我們有
    將違規通知單的第一聯交給異議人，但是異議人拒絕簽名就
    走了。依照我們的作法，如果違規人拒絕簽名也拒絕收受通
    知單的話，我們會在通知單上記載『拒簽收』，如果只是拒
    絕簽名，但有收受通知單，我們會記載『拒簽』。本件異議
    人有收了舉發違規通知單，所以我只是在紅單上記載『拒簽
    』。因為本案在7 月16日舉發，在7 月21日電腦已經入檔，
    在查詢網站上可以查得到等語明確，並提出桃園縣政府警察
    局舉發交通違規案件查詢網查詢單1 紙以資佐證。另桃園縣
    政府95年1 月3 日桃警交第0950003013號函雖載：「違規人
    當場拒簽收通單，本局將通知單第1 、2 、3 聯一併送監理
    單位裁處」，惟經本院向原處分機關中壢監理站查詢，原舉
    發單位僅將通知單移送聯移送原處分機關，並無將通知單第
    1 、2 、3 聯一併移送之情形，有原處分機關竹監壢字第09
    50004752號函在卷可稽。是證人江宏銘證述已將舉發違規鐘
    單交付受處分人收受應堪採信。
  (二)本件受處分人拒絕在舉發違規通知單上簽名，經舉發員警於
    舉發通知單移送聯上註記「拒簽」，有該舉發違規通知單移
    送聯影本在卷可參，又受處分人之違規紀錄於94年7 月21日
    已輸入電腦檔案，亦有證人所提桃園縣政府警察局舉發交通
    違規案件查詢網查詢單1 紙附卷可稽。再若受處分人未收受
    舉發違規通知單，向監理站查詢又查無違規紀錄，受處分人
    應無從得知原來所處罰鍰金額，及本件裁決書裁處之罰鍰
    1800元為原來之3 倍之情。證人即舉發警員江宏銘上開證詞
    ，堪信為真實。受處分人辯稱未收受舉發違規通知單，及向
    中壢監理站查詢查無違規紀錄云云，尚難採取。
  (三)又按「當場舉發者，應填記駕駛人或行為人姓名﹑性別﹑出
    生年月日﹑地址、身分證統一號碼及車主姓名、地址、車牌
    號碼﹑車輛種類。被查獲之駕駛人或行為人為受處分人時，
    應將該通知單填記後交付該行為人簽名或蓋章收受之；拒絕
    簽章者，並記明其事由，視為已收受；道路交通管理事件統
    一裁罰基準及處理細則第11條第1 項第1 款前段定有明文。
    故縱受處分人未收受舉發違規通知單，惟依上開規定，亦視
    為已收受，仍不能解免違規之裁罰。
四、綜上所述，受處分人甲○○確有於前揭時、地，駕騎上開車
    號機車在設有機慢車兩段左轉標誌之上述交岔路口，不依標
    誌、標線之指示而左轉之違規行為，原處分機關依道路交通
    管理處罰條例第48條第2 款（原裁決書贅載第1 項）及違反
    道路交通管理事件統一裁罰基準表，裁處受處分人最高罰鍰
    1800元，並依同條例第63條第1 項第1 款（原裁決書漏引第
    1 款）規定記違規點數1 點，核無違誤，本件受處分人之異
    議為無理由，應予駁回。
五、依道路交通管理處罰條例第87條第2 項、道路交通案件處理
    辦法第19條，裁定如主文。
中    華    民    國    95    年    4     月    26    日
                    交通法庭法  官  蔡寶樺
如不服本裁定，應於裁定送達後5日內向本院提出抗告狀。
                            書記官  王泰元
中    華    民    國    95    年    4     月    26    日


司法院資訊處製作；財團法人民間司法改革基金會備份。
